臺灣高等法院民事裁定
110年度抗字第366號
抗  告  人  郭憶蒓

訴訟代理人  李後政律師
上列抗告人因與相對人鄭足間請求清償債務事件，對於中華民國
110年2月24日臺灣臺北地方法院110年度訴字第1155號所為裁定
提起抗告，本院裁定如下： 
    主  文
抗告駁回。
抗告費用由抗告人負擔。
    理  由
一、按訴訟，由被告住所地之法院管轄，民事訴訟法第1條第1項
    前段定有明文。又訴訟之全部或一部，法院認為無管轄權者
    ，依原告聲請或依職權以裁定移送其管轄法院，同法第28條
    第1項亦有明文。
二、經查：
　　㈠、抗告人以相對人之被繼承人林季靜生前曾於民國107年間向伊借款新臺幣(下同)500萬元（下稱系爭借款），林季靜曾向伊承諾會以坐落臺北市○○區○○路0段000號7樓之4之房地（下稱系爭房地）抵償系爭借款，惟伊不願林季靜喪失系爭房地所有權，故遲未辦理，林季靜也未清償系爭借款；嗣林季靜因病去世，相對人為其唯一繼承人，依法繼承林季靜對伊系爭借款之債務，自負清償系爭借款之責為由，爰依消費借貸之法律關係，向原法院提起本件訴訟，請求相對人返還系爭借款500萬元本息；經原法院以相對人住所地位在屏東縣，原法院非屬有管轄權之法院為由，依民事訴訟法第28條第1項規定，將本件訴訟移送至相對人住所地之管轄法院即臺灣屏東地方法院（下稱屏東地院），於法核無不當。 
　　㈡、抗告人之抗告意旨固略以：林季靜生前與伊均居住於原
        法院管轄地，伊於107年間交付系爭借款與林季靜亦於
        原法院管轄地為之，顯見雙方約定之債務履行地應係在
        原法院管轄地，依民事訴訟法第12條規定，原法院自有
        管轄權云云（見本院卷第11頁）。惟查：
        ⒈民事訴訟關於管轄，係採以原就被之原則，以保護被
          告應訴之利益；但法律為謀訴訟程序進行之便利，兼
          顧原告之利益，例外有以被告之特殊地位、訴訟標的
          法院管轄區域之關係為標準，決定管轄法院。又因契
          約涉訟者，如經當事人定有債務履行地，得由該履行
          地之法院管轄，同法第12條亦有明文，此乃民事訴訟
          法關於因契約涉訟特別審判籍之規定，是項約定雖不
          以書面或明示為必要，即言詞或默示為之，亦非法所
          不許，惟仍必須當事人間有約定債務履行地之意思，
          始有該條之適用。復事件管轄權之有無，乃法院應依
          職權調查之事項，當事人如主張受訴法院依民事訴訟
          法第12條規定有管轄權，而為對造所否認者，自仍應
          依同法第277條本文之規定，就該「定有債務履行地
          」之利己事實負其舉證責任（最高法院98年度台抗字
          第468號民事裁定意旨參照）。
        ⒉查抗告人係本於其與相對人之被繼承人林季靜間之消
          費借貸關係，請求相對人返還系爭借款500萬元本息
          ；惟抗告人就其與林季靜間之債務係以何地為債務履
          行地，並未提出任何證據以證明之；且從抗告人所提
          系爭房地登記謄本（見原法院卷第17至19頁），亦無
          從得知系爭房地與系爭借貸有何關連；其次，依抗告
          人所提林季靜手寫筆記，及匯款申請書、銀行存摺明
          細（見原法院卷第21至35頁），雖得佐系爭借貸之情
          ，然尚難證明其等間有明示或默示之意思表示系爭借
          貸之債務履行地為臺北市；是本件應依民事訴訟法第
          1條規定，由被告即相對人之住所地之法院為管轄，
          而相對人之住所地在屏東縣林邊鄉，有其戶籍謄本在
          卷可稽(見原法院卷第39頁)，相對人並曾具狀表明不
          願前往原法院應訴（見原法院卷第71頁）；依上開說
          明，本件自應由屏東地院為管轄法院，原裁定以抗告
          人向無管轄權之原法院起訴，要屬有誤為由，將本件
          移送於該管轄法院即屏東地院，核無不合。
　　　　⒊抗告人雖主張林季靜生前與伊均居住於原法院管轄地，且伊交付系爭借款及林季靜收受系爭借款之地點亦均為原法院管轄地，可證雙方約定之債務履行地應係在原法院管轄地云云；然依首揭說明，民事訴訟法第12條所謂債務履行地，專指當事人約定之清償地而言，本件依抗告人所提之事證，尚難證明抗告人與林季靜曾約定債務履行地乙情，業如前述；且消費借貸契約關於貸與人交付借用物為借貸契約成立要件，並非義務，故本件抗告人交付系爭借款僅為系爭借貸之成立要件，與林季靜應依約返還系爭借款之義務，並非互負對價關係之雙務契約概念，自難以抗告人交付借款成立系爭借貸之地點，即逕推為債務人應返還系爭借款之債務履行地；是以，本件抗告人以其交付系爭借款之地點為原法院管轄地為由，主張原法院就本件有管轄，洵屬有誤。
    ㈢、從而，原法院以本件訴訟應由相對人住所地之屏東地院
        管轄為由，裁定將本件訴訟移至屏東地院，於法並無違
        誤。抗告意旨仍執前詞指謫原裁定不當，求予廢棄，為
        無理由，應予駁回。
三、據上論結，本件抗告為無理由。爰裁定如主文。
中　　華　　民　　國　　110 　年　　 3　　月　　31　　日
                  民事第九庭    
                      審判長法  官  楊絮雲
                            法  官  郭顏毓
                            法  官  張宇葭
正本係照原本作成。
本裁定除以適用法規顯有錯誤為理由外，不得再抗告。如提起再
抗告，應於收受送達後10日內委任律師為代理人向本院提出再抗
告狀。並繳納再抗告費新臺幣１千元。
中　　華　　民　　國　　110 　年　　 4　　月　　6 　　日
　　　　　　　　　　　　　  書記官  李佳姿